臺灣高等法院刑事裁定
109年度抗字第1231號
抗  告  人
即  受刑人  施志宏



上列抗告人因聲請定其應執行刑案件，不服臺灣桃園地方法院中
華民國109年6月30日裁定（109年度聲字第2372號），提起抗告
，本院裁定如下：
    主  文
抗告駁回。                                              
    理  由
一、原裁定意旨略以：抗告人即受刑人施志宏因犯如附表所示之
    罪，先後經法院判處如附表所示之刑，並均確定在案等情，
    有各該判決書及本院被告前案紀錄表在卷可稽。又受刑人所
    犯附表編號1所示之罪，其判決確定日期為民國108年7月8日
    ，而附表編號2至8所示之罪，其犯罪日期均在上開確定日期
    之前；而受刑人所犯附表編號1、6至8所示之罪刑，雖得易
    科罰金，而與附表其餘所示不得易科罰金之宣告刑，依刑法
    第50條第1項但書第1款之規定，固不得併合處罰，惟本案係
    聲請人依受刑人請求聲請定其應執行之刑，此有臺灣桃園地
    方檢察署依102年1月23日修正之刑法第50條調查受刑人是否
    聲請定應執行刑調查表附卷足憑，核與刑法第50條第2項規
    定相符，是聲請人聲請就如附表所示之罪定其應執行之刑，
    原審法院審核聲請人所附相關事證，認其聲請應屬正當。原
    審法院即應以其各罪宣告刑為基礎，以及附表所示各罪之法
    律目的、受刑人違反之嚴重性及貫徹刑法量刑公平正義理念
    等情，並在上開外部性（即6年6月）及內部性（即5年11月
    ）界限範圍內，定其應執行之刑，則受刑人所犯如附表所示
    之罪，應合併定其應執行刑為有期徒刑5年1月等語。
二、抗告意旨略以：抗告人所犯宣告刑為不得易科罰金之各罪，
    均為施用毒品之犯罪，屬自戕及意志不堅所致，為自我戕害
    之罪質，對於他人法益並無實質侵害。且所犯3次施用第二
    級毒品犯行之時間，各與3次施用第一級毒品犯行之時間緊
    密相接，是在密接的時間內實施犯行。除施用毒品之外，其
    餘則均係竊盜罪，而抗告人所犯竊盜罪之犯罪時間，亦與各
    次施用毒品犯罪之時間相近。編號1至8各罪的犯罪時間之間
    ，最遠相距不到8個月。抗告人所犯之施用毒品、竊盜等罪
    ，原非重罪，且所受宣告刑之中，最重者為有期徒刑1年，
    然原裁定所定應執行刑有期徒刑5年1月，刑事罪責相較於販
    賣毒品、運輸毒品、強盜等重罪之科刑，竟不遑多讓，有違
    罪刑相當原則、責任遞減原則、比例原則及公平原則。原裁
    定附表編號1至8各罪之宣告刑全部加總為6年6月。其中原裁
    定附表編號１的備註欄顯示，其刑已於108年10月15日易科罰
    金執行完畢。另外，若將編號1、編號6至8等係得易科罰金
    之宣告刑扣除後，則編號2至5各罪之宣告刑加總係5年，然
    原裁定所定之應執行刑為5年1月，竟高於不得易科罰金各罪
    宣告刑全部刑期之加總，如此，本件數宣告刑中，雖有得易
    科罰金與不得易科罰金之別，然實與全部不得易科罰金而予
    併合處罰無異。又，不得易科罰金各罪之宣告刑幾乎等同全
    數累加，彷彿古老的累加主義重現於今，與現行刑法的限制
    加重主義原則相悖，亦與司法院大法官釋字第662號解釋意
    旨有違。綜上所述，懇請撤銷原裁定，更為適當合法之裁定
    云云。
三、按數罪併罰之定應執行之刑，係出於刑罰經濟與責罰相當之
    考量，並非予以犯罪行為人或受刑人不當之利益，為一種特
    別的量刑過程，相較於刑法第57條所定科刑時應審酌之事項
    係對一般犯罪行為之裁量，定應執行刑之宣告，乃對犯罪行
    為人本身及所犯各罪之總檢視，除應考量行為人所犯數罪反
    應出之人格特性，並應權衡審酌行為人之責任與整體刑法目
    的及相關刑事政策，在量刑權之法律拘束性原則下，依刑法
    第51條第5款之規定，採限制加重原則，以宣告各刑中之最
    長期為下限，各刑合併之刑期為上限，但最長不得逾30年，
    資為量刑自由裁量權之外部界限，並應受法秩序理念規範之
    比例原則、平等原則、責罰相當原則、重複評價禁止原則等
    自由裁量權之內部抽象價值要求界限之支配，使以輕重得宜
    ，罰當其責，俾符合法律授與裁量權之目的，以區別數罪併
    罰與單純數罪之不同，兼顧刑罰衡平原則（最高法院100年
    度台上字第21號判決意旨參照）。至數罪併罰合併定應執行
    刑之制度目的，在就所犯數罪，以各罪宣告刑為基礎，合併
    後綜合評價犯罪人最終應具體實現多少刑罰，方符合罪責相
    當要求並達刑罰目的。足見宣告刑與應執行刑有別，其應裁
    量事項，論理上應有不同。刑法第51條明定數罪併罰之方法
    ，就宣告多數有期徒刑者，於該條第5款所定界限內，其衡
    酌之裁量因子為何，法無明文。惟依其制度目的，應綜合評
    價各罪類型、關係、法益侵害之綜合效果，考量犯罪人個人
    特質，認應對之具體實現多少刑度，即足達到矯治教化之必
    要程度，並符罪責相當原則，以緩和宣告刑可能存在之不必
    要嚴苛。此裁量權之行使，屬實體法上賦予法院依個案裁量
    之職權，如所為裁量未逾法定刑範圍，且無違背制度目的、
    公平正義或濫用裁量權情形，即無違法可言（最高法院105
    年度台抗字第927號裁定意旨參照）。
四、經查：抗告人施志宏因犯如原裁定附表所示各罪，經臺灣桃
    園地方法院先後判處如附表所示之刑確定，且原裁定附表編
    號2至8所示之罪，其犯罪時間係在原裁定附表編號1所示裁
    判確定日（即民108年7月8日）前所犯，有各該判決書及本
    院被告前案紀錄表在卷可稽。又抗告人所犯如原裁定附表編
    號2至3所示之罪，前經臺灣桃園地方法院以108年度審訴字
    第1116號判決定應執行有期徒刑2年10月確定；原裁定附表
    編號4至5所示之罪，另經臺灣桃園地方法院以108年度審訴
    字第1083、1112號判決定應執行有期徒刑1年8月確定；原裁
    定附表編號7至8所示之罪，亦另經臺灣桃園地方法院以108
    年度簡字第337號判決定應執行有期徒刑6月確定。茲檢察官
    聲請原審法院定其應執行之刑，經原審法院認聲請為正當，
    就原裁定附表編號1至8所示之罪，定其應執行刑有期徒刑5
    年1月。而原裁定所定之應執行刑，分別係在各宣告有期徒
    刑之最長期（即1年）以上，各刑合併之刑期（即6年6月）
    以下，經核並未逾越刑法第51條第5款之外部性界限，且符
    合上開裁判前所定應執行刑加計其他裁判所處刑期之量刑裁
    量之內部性界限（即5年11月＝5月+2年10月+1年8月+6月+6月
    ）。又參酌抗告人所犯各罪分別為施用第一級毒品4次、施
    用第二級毒品3次、竊盜2次、加重竊盜1次，各罪之犯罪類
    型、行為態樣、手段、動機或屬相同或相類，其責任非難重
    複之程度較高，並審酌原裁定附表所示之罪刑全部相加為6
    年6月，然原審僅酌定其刑為5年11月已屬從輕，難認有明顯
    過重而違背比例原則之情形，自屬法院裁量職權之適法行使
    。抗告人仍執前詞而請求撤銷原裁定，更為適當合法之裁定
    云云，顯非有據，為無理由，應予駁回。
據上論斷，應依刑事訴訟法第412條，裁定如主文。
中　　華　　民　　國　　109 　年　　7 　月　　31  　　日
                  刑事第八庭  審判長法　官  陳世宗
                                    法　官  周明鴻 
                                    法　官  呂寧莉
以上正本證明與原本無異。
如不服本裁定，應於收受送達後五日內向本院提出再抗告狀。
                                    書記官  蔡慧娟
中　　華　　民　　國　　109 　年　　8 　　月　　3 　　日